【裁判字號】    95,聲判,5
【裁判日期】    951222
【裁判案由】    聲請交付審判
【裁判全文】
臺灣基隆地方法院刑事裁定               95年度聲判字第5號
聲  請  人  丙○○
聲  請  人
兼法定代理人 乙○○
             丁○
共同代理人   林復宏律師
被      告   甲○○
上列聲請人因告訴被告業務過失傷害案件，不服臺灣高等法院檢
察署檢察長於中華民國95年8月28日駁回再議之處分（95年度上
聲議字第3656號），聲請交付審判，本院裁定如下：
    主  文
聲請駁回。
    事  實
一、按告訴人不服上級法院檢察署檢察官或檢察總長認再議無理
    由而駁回之處分者，得於接受處分書後10日內委任律師提出
    理由狀，向該管第一審法院聲請交付審判；法院認為交付審
    判之聲請不合法或無理由者，應駁回之，刑事訴訟法第258
    之1條、第258之3條第2項前段分別定有明文。次按新修正刑
    事訴訟法第258條之3第3 項固規定法院為交付審判之裁定前
    ，得為必要之調查，惟按刑事訴訟法第258條之1規定告訴人
    得向法院聲請交付審判，係對於「檢察官不起訴或緩起訴裁
    量權」制衡之一種外部監督機制，法院僅就檢察官所為不起
    訴或緩起訴之處分是否正確加以審查，以防止檢察機關濫權
    ，依此立法精神，前揭「得為必要之調查」，其調查證據之
    範圍，自應以偵查中曾顯現之證據為限；而同法第260 條對
    於不起訴處分已確定或緩起訴處分期滿未經撤銷者得再行起
    訴之規定，其立法理由說明該條所謂不起訴處分已確定者，
    包括「聲請法院交付審判復經駁回者」之情形在內，是前述
    「得為必要之調查」，其調查證據範圍，更應以偵查中曾顯
    現之證據為限，不得就告訴人新提出之證據再為調查，亦不
    得蒐集偵查卷以外之證據，否則，將與刑事訴訟法第260 條
    之再行起訴規定，混淆不清，亦將使法院兼任檢察官而有回
    復「糾問制度」之虞。
二、本件聲請人即告訴人以被告甲○○涉有業務過失傷害罪嫌而
    向基隆地方法院檢察署檢察官提出告訴，經檢察官於95年7
    月31日以94年度偵字第1834號為不起訴處分後，聲請人不服
    而聲請再議，經臺灣高等法院檢察署檢察長認本件再議之聲
    請無理由，於95年8月28日以95年上聲議字第3656 號處分書
    駁回再議之聲請等情，有上開不起訴處分書、處分書在卷可
    稽，且經本院依職權調取前揭卷宗核對無訛，而聲請人於95
    年9月7日收受上開駁回再議處分書，有送達回證附於臺灣高
    等法院檢察署95年度上聲議字第3656號卷內可稽，於95年9
    月18日（95年9月17日為例假日）即委任律師向本院聲請交
    付審判，程序上核無不合，先予敘明。
三、聲請交付審判意旨略以：
  (一)聲請人丙○○於92年12月28日晚上7點20 分左右在行政院衛
    生署基隆醫院（下稱基隆醫院）出生，聲請人丁○係其生母
    。
  (二)聲請人丁○係一體型基甚為削瘦之產婦（身高160 公分，懷
    孕前體重43公斤，生產前體重約63公斤）產前在被告檢療中
    ，於92年12月26日前往基隆醫院接受被告最後一次產檢竟未
    檢查判斷胎兒頭圍是否過大，可否通過骨盤，被告竟僅向丁
    ○表示胎兒之胎位正常，且重達4千公克以上，自然生產，
    不需剖腹，故丁○於92年12月28日上午10時多因下腹陣痛而
    至基隆醫院婦產科急診，11時左右經被告檢查說丁○產道已
    開1指，並指示住院。下午2時30分許，被告稱丁○產道已開
    2 指，對丁○施用PGE2（即前列腺素，目的在使子宮頸成熟
    ）。下午3時胎衣自然破水，4時30分護士小姐檢查已開4指
    ，於是進入6樓產房，當時產房只有護士1人，5時被告進入
    產房，護士問被告是否為OP位，被告回答是標準OP位，護士
    則進行胎位壓迫動作，被告則作引產動作，5時15分，護士
    要求丁○之丈夫即聲請人乙○○出產房，此時才有另一名護
    士進入產房，由兩名護士施作壓迫動作，被告此時始進行真
    空吸引器之引產醫療行為，先以塑膠製吸引器後改以鐵頭製
    的吸引器，以真空吸引方式進行引產，過了1個多鐘頭，仍
    未產出，被告即以電話向其他醫生求助，由於丁○當下至為
    疼痛，懇求被告是否改變接生方式，惟被告並未理會，仍繼
    續吸引動作，6時48分，被告推出超音波掃瞄後，被告說胎
    頭卡在骨盤，顯見被告於接生之始即判斷錯誤，不得已乃緊
    接著轉至3樓開刀房產出丙○○，產出時間為晚間7時28分。
  (三)由於被告對聲請人丁○產檢時之臨床判斷錯誤及接生過程嚴
    重疏失，致聲請人丙○○產出後，已無呼吸亦無哭聲，形同
    死產，復經基隆醫院小兒科醫師診斷，獲知在生產過程有受
    到壓迫，經插管急救方恢復呼吸，但因傷及大腦，嬰兒除有
    抽蓄現象外，並有出血時缺氧、腱膜下及大腦出血，出院診
    斷為缺氧併缺血性腦病變、出血性休克、急性腎衰竭、瀰漫
    性血管內凝血不全、新生兒痙攣、胎便吸入症候群，暨腦性
    麻痺等無法復原之損害，有基隆醫院之神精系統檢查報告、
    台大醫院診斷證明書可稽，由此可知，因被告之對聲請人丁
    ○及胎兒體型之臨床判斷，及接生過程所產生的疏失，造成
    聲請人之上開病變、症狀，應是無可爭議之事實。
  (四)聲請人丁○於92年12月28日至基隆醫院急診生產，當日下午
    3時羊水已破，被告延緩至下午5時15分始開始用真空吸引器
    助產，其後又經過超過40分鐘之吸胎器牽引，使用吸引器牽
    引之次數更達7-8次以上，最後仍歸失敗，參照醫學典籍「
    實用產科學」及臺大醫院婦產部所製作之「智慧型婦產科學
    多媒體教學」所示之操作序以觀，被告使用真空吸引器輔助
    生產之操作過程顯有嚴重疏失。
  (五)臺灣高等法院檢察署95年度上聲議字第35656號處分書第2頁
    第1、2行亦明載「聲請人丙○○之腦性麻痺症，緣於出生時
    之缺氧窒息」，且基隆醫院前於93年1月7日曾為本件召開臨
    時會議，會議紀錄中更載明整個事件係肇因「生產過程中產
    程遲滯，最後使用剖腹生產將由男嬰娩出」，足證被告於處
    置時間上的遲誤，與聲請人丙○○之腦性麻痺症有相當因果
    關係，是被告之醫療行為有重大且明顯之過失。
四、經查：
  (一)按根據美國婦產科學院（1998）報告，正確使用真空吸引器
    輔助生產每年約有1／45455機率發生併發症。但若於產程異
    常時用則可能有1/860機率會發生胎兒顱內出血（Tower et
    al.1999）。使用真空吸引器輔助胎兒生產的併發症包括頭
    皮傷害（0.8-33%）、顱內出血（cephalohematomal1-26%）
    及腱膜下出血（0-10%）、鎖骨骨折、肩難產等（Benjamin
    & Kahn,1993；Kuit et al.1993）。使用真空吸引器輔助生
    產之選擇包括母親心臟疾病、產中感染、母親力氣衰竭，產
    程延長或胎兒心跳異常等需縮短產程提早生產之狀況。
  (二)本案例因母親力氣衰竭，使用真空吸引器輔助生產，於選擇
    輔助生產方式上並無不當。於產程過程而言，使用前列腺素
    （PGE2）或催生素（Oxytocin）並無不當，亦無因使用前列
    腺素（PGE2）或催生素（Oxytocin）來加強子宮收縮造成異
    常之狀況發生。
  (三)本案例初時選擇使用真空吸引器輔助生產，醫師基於當時臨
    床狀況之判斷符合醫學常規應無不當之處。但胎兒較大，以
    致生產困難，後當胎兒心音出現變異性減速時，醫師決定緊
    急剖腹生產，時間上並無延誤，雖胎兒不幸發生嚴重之併發
    症，但綜觀整個醫療處置過程，醫師並無延誤疏失之處等情
    ，業據行政院衛生署醫事審議委員會於94年10月18日鑑定在
    案，有該署衛署醫字第0940220462號鑑定意見書在卷可稽。
  (四)另經小兒科醫師廖裕民醫師證稱：「丙○○被送到加護病房
    後補送病歷後我去診視，經檢查後診斷他因腦部缺氧造成腦
    性麻痺，本案中因生產困難，子宮收縮而胎兒得的氧氣比少
    。本案中我不敢講可否排除母體與小病患病變的關係」等語
    。（詳94年度偵字第1834號偵查卷第35-37頁）。
  (五)再參酌當時擔任護士工作之證人黃怡貞就胎心音之資料紀錄
    所作之解釋：「92年12月28日當日我在產房見到病人丁○生
    產的過程」、「上面這張12月23日的我們產房的機器待產紀
    錄，另外12月28日的是待產室的機器」、「我們是一個產婦
    一台機器，所以使用完就全部帶走，我們是一開機就開始印
    」、「胎心音機器是由護士操作」「一般我們操作機器時不
    會特地去注意上顯示的日期和時間」、「我們護士沒有做過
    日期調整」、「胎心音機器的日期及時間我不會調整」、「
    一般待產室的胎心音是一進到待產室就開始使用，而到了產
    房則有兩種情形，如果一進產房生的很快就沒有做監測，如
    果有需要做監測的會再將機器再接上去」、「產房的時間我
    沒有辦法確定，因為機器本身時間不一定準確且時間太久遠
    我不記得了。待產室的這張上面是記載3點40分，其實當時
    是5 點多送到產房的，日期是對的，但時間正不正確我沒有
    辦法確定」、「產房的機器啟動是在產婦已經全開但沒有辦
    法生下來，才會視情況而定，是因人而異的，我沒有辦法確
    定」、「十字是代表小朋友的胎心在產婦肚子的左下方聽到
    的胎心音，6點左右是80-120指小朋友的每分鐘心跳的次數
    」、「護理紀錄表上的時間是因產房有時鐘，我們是看了時
    間才進去替產婦內診，會順便看機器上胎心音次數為何，再
    回去寫紀錄」、「我這邊的紀錄是4點50分告知王醫師，王
    醫師5 點半到場，就一直在現場，所以胎心音的情況王醫師
    都了解」、「晚上6點到7點小朋友心跳有時會掉到80，如果
    因為姿勢改變會回到120，只要100以上是可以接受的」、「
    我不記得在產房是否有問王醫師胎兒有op位，因為當時王醫
    師正在忙著接生，我們在替他準備用品不記得有沒有問」「
    紀錄上130是指我最後一次在待產室看到的胎心音是每分鐘
    130下，是我在待產室看到的，所謂協助上產台是指把病人
    從待產室扶到產房的意思」（詳上開偵卷第74-76頁），可
    證本件病歷所附胎心音紀錄並無任何虛偽記載情事。
五、原不起訴處分書依被告之辯解、前開鑑定報告及證人廖裕民
    及黃怡貞之證述，認尚難僅憑聲請人之指訴遽認被告犯行，
    此外查無其他積極證據足認被告犯罪，應認其罪嫌不足。台
    灣高等法院檢察署之處分書，認被告使用真空吸引器之時間
    至多僅40-50分鐘，並非聲請人所陳超過1小時之久，且聲請
    人丙○○之腦性麻痺是否為被告所能避免亦非無疑，難逕認
    被告所為該當過失行為，分別有前揭不起訴處分書及聲請再
    議處分書附卷可參。前揭不起訴處分書及聲請再議處分書既
    已詳予調查偵查卷內所存證據，並經行政院衛生署醫事審議
    委員會鑑定，敘明所憑證據及判斷理由，且其所載證據取捨
    及事實認定之理由，經核亦無違背經驗法則或論理法則之情
    事，是原檢察官及臺灣高等法院檢察署檢察長以被告犯罪嫌
    疑不足，分別予以不起訴處分及駁回再議之聲請，並無不當
    。本件聲請交付審判意旨仍執陳詞，聲請交付審判，並無理
    由應予駁回。
六、依刑事訴訟法第258條之3第2項前段，裁定如主文。
中    華    民    國    95    年    12    月    22    日
                  刑事第四庭審判長法  官  鄭景文
                                  法  官  曾雨明
                                  法  官  林淑鳳
以上為正本係照原本作成。
本件裁定不得抗告。
中    華    民    國    95    年    12    月    25    日
                                  書記官  王毓嫻


司法院資訊處製作；財團法人民間司法改革基金會備份。
